臺灣板橋地方法院刑事判決　　　　　　 96年度交易字第214號
公　訴　人　臺灣板橋地方法院檢察署檢察官
被　　　告　乙○○
上列被告因業務過失傷害案件，經檢察官提起公訴（96年度偵字
第5115號），本院判決如下：
    主  文
乙○○從事業務之人，因業務上之過失傷害人，處拘役伍拾伍日
，如易科罰金，以銀元佰元折算壹日。
    犯罪事實及證據名稱暨應適用之法條
一、犯罪事實：本件犯罪事實，除犯事事實欄一第1 至2 行之「
    乙○○平日駕駛車牌號碼FT─1192號自用小貨車從事廢紙資
    源回收工作，係以駕駛車輛為其附隨業務之人，詎於民國（
    下同）95年5 月11日20時23分許，駕駛上開自用小貨車載運
    其所回收之廢紙資源」、「乙○○於肇事後，經警據報前往
    現場處理之際，在具有偵查犯罪職權之警員尚未發覺其犯罪
    前，即當場向處理車禍事故現場之警員承認其為肇事者，而
    自首並接受裁判」等節，應予補充更正，暨同欄一第10至12
    行之「且因治療上傷害，使用藥物及放射線暴露之故，致進
    行子宮刮除術」等節，應予刪除外，均引用檢察官起訴書之
    記載（如附件）。
二、證據名稱：
  (一)本案相關卷證，公訴人及被告均未指摘有何不具證據能力之
    情形，亦未於言詞辯論終結前聲明異議，本院復核又無其他
    不適當之情形，爰認均有證據能力，合先敘明。
  (二)被告乙○○於警詢時、偵查中及本院準備程序、審理時之供
    述。
  (三)告訴人甲○○於警詢時、偵查中之指（證）述。
  (四)道路交通事故現場圖1 份、道路交通事故調查報告表(一)(二)各
    1 份、現場暨車損照片14幀。
  (五)仁愛醫院95年6 月21日開立之診斷證明書1 紙。
  (六)臺灣省臺北縣區車輛行車事故鑑定委員會函文暨鑑定意見書
    1 份。
  (七)臺北縣政府樹林分局道路交通事故肇事人自首情形紀錄表1
    份。
  (八)告訴人甲○○於本院準備程序中之陳述（參見本院96年5 月
    28日準備程序筆錄第3 頁）、仁愛醫院95年5 月27日開立之
    診斷證明書1 紙、仁愛醫院95年5 月29日開立之診斷證明書
    1 紙─證明本件起訴書所載之「且因治療上傷害，使用藥物
    及放射線暴露之故，致進行子宮刮除術」等情形，尚難認與
    被告之上揭業務過失傷害行為，具有何等相當因果關係。
  (九)本件核無對於被告有利證據不採納之情形，爰不另就此部分
    特為論述，附此敘明。
三、應適用之法條：
  (一)查被告乙○○行為後，刑法業於94年2 月2 日修正公布，並
    自95年7 月1 日起生效施行，其第2 條第1 項規定行為後法
    律有變更者，適用行為時之法律，但行為後之法律有利於行
    為人者，適用最有利於行為人者，是針對刑法修正變更之部
    分，自應就有利或不利於被告之一切相關情狀，綜理全部結
    果而為比較，以定其應適用之法律，且一經定其應適用之法
    律後，即需整體適用之，除法有明文外，不得任意割裂適用
    ；次本院綜理被告高進勇所涉上揭犯行之一切相關情形，認
    倘適用行為時即修正前刑法之相關規定處斷，對其較為有利
    ，是依刑法第2 條第1 項前段規定，自應適用修正前刑法規
    定處斷（本件涉及刑法修正之法律變更部分，乃第33條第5
    款暨施行法第1 之1 條之罰金刑高低額、第62條之自首、第
    41條第1 項之易科罰金折算標準等事項，而修正後刑法之罰
    金刑最低額較諸修正前刑法為高─最高額相同，且修正後刑
    法之易科罰金折算標準及自首減刑等項，亦較諸修正前刑法
    為苛，據此，自應定其應適用之法律為修正前刑法，且須整
    體適用修正前之刑法）。
  (二)核被告所為，係犯刑法第284 條第2 項之前段之業務過失傷
    害罪，公訴意旨雖認被告係涉犯刑法第284 條第1 項前段之
    過失傷害罪名云云，惟本件被告係以駕駛車輛為其附隨業務
    之人，已如上述，其駕駛上開自用小貨車載運廢紙之際，因
    駕車疏失引發本件車禍，導致告訴人受有上揭傷害，自屬業
    務過失傷害之範疇，公訴意旨就此部分尚有誤會，惟其起訴
    之基本社會事實仍屬同一，爰在同一起訴事實之範圍內，變
    更其應適用之法條。被告於肇事後，經警據報前往現場處理
    之際，在具有偵查犯罪職權之警員尚未發覺其犯罪前，即當
    場向處理車禍事故現場之警員承認其為肇事者，而接受裁判
    一節，有上揭臺北縣政府樹林分局道路交通事故肇事人自首
    情形紀錄表附卷可稽，堪認其符合刑法上之自首要件，應依
    修正前刑法第62條前段規定減輕其刑。爰審酌被告僅為貪圖
    一時便利，即恣意駕車跨越道路之分向限制線左轉，終致引
    發車禍肇事，既漠視自身安危，更使車禍對造即告訴人蒙受
    諸多身心創傷及財產損失，此外，復參酌其素行狀況（無前
    科，有臺灣高等法院被告前案紀錄表1 份在卷足參）、過失
    程度、犯罪後尚知坦承犯行之態度等一切情狀，量處如主文
    所示之刑，並依修正前刑法第41條第1 項前段及修正前罰金
    罰鍰提高標準條例第2 條之規定，諭知易科罰金之折算標準
    （此部分須整體適用修正前刑法暨相關附屬法律之規定，詳
    如上揭說明），以資懲儆。
據上論斷，應依刑事訴訟法第299 條第1 項前段、第300 條、第
310 條之1 ，刑法第2 條第1 項前段、第284 條第2 項前段、（
修正前）第62條、（修正前）第41條第1 項，罰金罰鍰提高標準
條例第1 條前段、（修正前）第2 條，判決如主文。
本案經檢察官黃仙宜到庭執行職務。
中　　華　　民　　國　　96　　年　　6 　　月　　11  　日
                    交通法庭  法　官  王屏夏
上列正本證明與原本無異。
如不服本判決，應於判決送達後10日內向本院提出上訴狀（應附
繕本），上訴於臺灣高等法院。
                              書記官  陳金鳳
中　　華　　民　　國　　96　　年　　6 　　月　　11  　日
附錄本案論罪科刑法條全文：
中華民國刑法第284條
（過失傷害罪）
因過失傷害人者，處 6 月以下有期徒刑、拘役或 5 百元以下罰
金，致重傷者，處1年以下有期徒刑、拘役或5百元以下罰金。
從事業務之人，因業務上之過失傷害人者，處 1 年以下有期徒刑
、拘役或1 千元以下罰金，致重傷者，處 3 年以下有期徒刑、
拘役或2千元以下罰金。
